【裁判字號】    89,台非,132
【裁判日期】    890511
【裁判案由】    違反槍砲彈藥刀械管制條例
【裁判全文】
最高法院刑事判決                                八十九年度台非字第一三二號
    上訴人  最高法院檢察署檢察總長
    被  告  甲○○
右上訴人因被告違反槍砲彈藥刀械管制條例案件，對於台灣高等法院台中分院中華民
國八十八年二月九日第二審確定判決 (八十八年度上更(一)字第九號，起訴案號：台灣
台中地方法院檢察署八十六年度偵字第一八○○二號 )，認為部分違法，提起非常上
訴，本院判決如左：
    主  文
原判決關於未經許可，無故寄藏彈藥部分撤銷。
    理  由
非常上訴理由稱：「按對於被告之犯罪行為，已判處罪刑確定；如就該犯罪行為，重
複判處罪刑者。後之判決，自係違背刑事訴訟法第三百零二條之規定。查被告甲○○
所犯未經許可，無故寄藏彈藥罪，經台灣台中地方法院（民國）八十七年四月二十一
日，以八十六年度訴字第二七○○號判決，判處有期徒刑捌月；扣案之制式零點三八
吋轉輪手槍子彈三顆沒收。被告上訴至台灣高等法院台中分院，該院於八十七年九月
三十日，以八十七年度上訴字第一五二八號判決駁回被告上開未經許可，無故寄藏彈
藥部分之上訴。被告再向最高法院上訴，最高法院於八十七年十二月三十日，以八十
七年度台上字第四四七三號判決，除將未經許可無故寄藏手槍部分撤銷發回外。其他
上訴（指殺人未遂及未經許可無故寄藏彈藥之上訴）駁回。關於未經許可，無故寄藏
彈藥部分，最高法院係以屬刑事訴訟法第三百七十六條所列各罪之案件，不得上訴於
第三審法院，被告之上訴違背法律上之程式，而駁回上訴確定。詎台灣高等法院台中
分院不查，於發回部分審判中，就前開已判決確定之未經許可，無故寄藏彈藥部分，
再予審判。並於八十八年二月九日，以八十八年度上更(一)字第九號判決，再就該已判
決確定之未經許可，無故寄藏彈藥部分判處有期徒刑捌月，扣案之制式零點三八吋轉
輪手槍子彈三顆沒收。此有台灣高等法院台中分院八十七年度上訴字第一五二八號、
八十八年度上更(一)字第九號、最高法院八十七年度台上字第四四七三號、八十八年度
台上字第一九八○號各審判案卷及卷內之判決可證，台灣高等法院台中分院八十八年
度上更(一)字第九號判決中，未經許可，無故寄藏彈藥罪刑之部分，自屬違背法令，案
已確定。合依刑事訴訟法第四百四十一條、第四百四十三條提起非常上訴，請將該違
背法令判決撤銷，以資糾正。」等語。
本院按案件經判決確定後，再行判決者（即雙重判決），其重複之後一判決當然無效
；但無效之判決並非不存在，仍具有形式之效力，因屬重大違背法令，倘已確定，自
得提起非常上訴。本件被告甲○○於八十五年、八十六年間，因殺人未遂、無故寄藏
手槍、無故寄藏彈藥及非法吸用化學合成麻醉藥品等罪，經台灣台中地方法院於八十
七年四月二十一日以八十六年度訴字第二七○○號判決，分別論處罪刑。其中無故寄
藏彈藥罪部分，經判處有期徒刑八月；扣案之制式零點三八吋轉輪手槍子彈三顆沒收
。被告全部提起上訴，經台灣高等法院台中分院於八十七年九月三十日以八十七年度
上訴字第一五二八號判決，將殺人未遂及非法吸用化學合成麻醉藥品部分撤銷改判（
非法吸用化學合成麻醉藥品部分，改判施用第二級毒品罪，免刑），並駁回無故寄藏
手槍及無故寄藏彈藥部分之第二審上訴。被告提起第三審上訴（施用第二級毒品部分
未據上訴），經本院於八十七年十二月三十日以八十七年度台上字第四四七三號判決
，將無故寄藏手槍部分撤銷發回；而關於殺人未遂部分之上訴因違背法律上之程式，
無故寄藏彈藥部分則屬刑事訴訟法第三百七十六條第一款之案件，不得上訴於第三審
法院，均從程序上予以駁回。是無故寄藏彈藥部分，即已判決確定。乃台灣高等法院
台中分院就無故寄藏手槍部分之更審審判中，未加細察，仍就已判決確定之無故寄藏
彈藥部分，併予審判，並於八十八年二月九日以八十八年度上更(一)字第九號判決，論
處被告未經許可，無故寄藏彈藥之罪，判處有期徒刑八月，扣案之制式零點三八吋轉
輪手槍子彈三顆沒收。有各該案卷可考。該無故寄藏彈藥部分重複之後一判決，顯屬
重大違背法令。案經確定，非常上訴意旨執以指摘，洵有理由。因原判決不利於被告
，應由本院予以撤銷，此項撤銷之判決，具有改判之性質，其效力及於被告，以資救
濟。
據上論結，應依刑事訴訟法第四百四十七條第一項第一款但書，判決如主文。
中      華      民      國    八十九    年      五      月     十一     日
                              最高法院刑事第六庭
                                  審判長法官  紀  俊  乾
                                        法官  黃  正  興
                                        法官  陳  東  誥
                                        法官  張  春  福
                                        法官  韓  金  秀
      右正本證明與原本無異
                                              書  記  官
中      華      民      國    八十九    年      五      月     十五     日


司法院資訊處製作；財團法人民間司法改革基金會備份。
